# 请教陈版，值得关注的内控缺陷是否可以在关键审计事项段中予以描述？

提问人：gpqg 时间：2019-06-12 15:06:25
陈版，以 “与治理层沟通的事项” 为起点选择关键审计事项，而值得关注的内控缺陷属于与治理层沟通的事项，那么应该可以在关键审计事项中予以沟通吧。我的理解对吗？
谢谢陈版！

回答人：chenyiwei
根据 “《中国注册会计师审计准则第 1504 号——在审计报告中沟通关键审计事项》应用指南（ 2019 年 3 月 29 日修订）” 规定：
17 ．本准则第九条规定了注册会计师在确定重点关注过的事项时应当进行的特定考虑。这些考虑着眼于与治理层沟通过的事项的性质，这些事项通常与财务报表中披露的事项相关联，并且旨在反映预期使用者对于财务报表审计可能特别感兴趣的领域。要求注册会计师进行这些考虑，并不意味着与之相关的事项必然构成关键审计事项，只有当按照本准则第十条的规定被认为对审计工作最为重要时，相关事项才构成关键审计事项。由于这些考虑可能是相互关联的（例如，与本准则第九条第（二）至（三）项所描述情形相关的事项也可能被识别为特别风险），对与治理层沟通过的某一特定事项，如同时适用本准则第九条第（一）至（三）项中的两项以上，可能增加注册会计师将其识别为关键审计事项的可能性。
18 ．除与本准则第九条要求的特定考虑相关的事项外，还可能存在其他与治理层沟通过、需要注册会计师重点关注的事项，因而可能根据本准则第十条的规定构成关键审计事项。这些事项可能包括与已执行审计工作相关但可能不被要求在财务报表中披露的事项等。例如，在会计期间内上线一套新的IT 系统（或现有 IT 系统的重大变更）可能构成重点关注过的领域，尤其是当这种变更对注册会计师的总体审计策略具有重大影响，或与一项特别风险相关时（例如，影响收入确认的系统的变更）。
因此，理论上对于关注到的内控缺陷是有可能成为在审计报告中沟通的关键审计事项的。但是，根据我们的观察，在实务中，除了某些上市公司（主要是上市银行）的审计报告中将 IT系统内控、系统迁移等作为关键审计事项予以披露以外，未找到将内控缺陷作为关键审计事项予以单独沟通的案例，这可能是基于以下原因：
1 、由于在风险导向审计下，对内控的了解、测试和利用是财务报表审计的基础，因此如果对财务报表发表无保留意见但单独沟通内控缺陷事项，可能招致报告使用者的误解和歧义，即使该内控缺陷确实未导致财务报表的重大错报；
2 、大部分CPA 还是习惯于从在财务报表中披露和列报的信息中寻找关键审计事项；
3 、上市公司多有在年报中同步出具内控审计报告或鉴证报告的要求，在此情况下在财务报表审计报告中单独沟通内控缺陷，可能显得重复，且容易和内控审计报告或鉴证报告发生矛盾。另外财务报表审计报告本身也不单独对内部控制发表意见，将内控缺陷在报告中作为关键审计事项予以沟通与这一原则不符。